【裁判字號】    99,上易,81
【裁判日期】    990713
【裁判案由】    損害賠償
【裁判全文】
臺灣高等法院民事判決                  99年度上易字第81號
    上  訴  人  台灣電力股份有限公司桃園區營業處
    法定代理人  乙○○
    訴訟代理人  陳慶瑞律師
    被上訴人    甲○○
上列當事人間損害賠償事件，上訴人對於中華民國98年12月10日
臺灣桃園地方法院98年度訴字第1157號判決提起上訴，經本院於
99年6月22日言詞辯論終結，判決如下：
    主  文
原判決關於命上訴人給付超過新台幣貳拾柒萬玖仟壹佰肆拾肆元
本息部分，及該部分假執行之宣告，暨除確定部分外訴訟費用之
裁判均廢棄。
上開廢棄部分，被上訴人在第一審之訴及假執行之聲請均駁回。
其餘上訴駁回。
第一、二審訴訟費用除確定部分外，由上訴人負擔3分之1，餘由
被上訴人負擔。
    事實及理由
一、被上訴人在原審以上訴人就其所有之電線桿及電纜線設施，
    未盡管理維護及修繕注意義務，致電纜線掉落，造成被上訴
    人受有損害，應負過失侵權行為損害賠償責任。上訴人除在
    原審否認有過失外，並於本院再抗辯被上訴人疏未注意車前
    狀況，亦與有過失等語。被上訴人雖主張上開與有過失抗辯
    乃第二審新提出之攻擊防禦方法，於法不合。惟查上訴人巳
    釋明此乃對於其在第一審已提出之攻擊或防禦方法即過失程
    度之補充說明，依民事訴訟法第447條第1項第3款規定，應
    予准許。合先敘明。
二、被上訴人起訴主張：伊於民國97年2月18日下午5時50分許，
    騎乘重型機車行經桃園縣大園鄉○○村○○○路○段600號時
    ，遭上訴人所有之桃園縣大園鄉蘆圍幹90號電線桿掉落之電
    纜線勾絆住，因而人車倒地，身體受有胸部挫傷併右側第3
    、4、5根肋骨骨折、右上肢挫傷、及右上肢、雙膝、右腳多
    處擦傷之傷害。上訴人就上開電線桿及電纜線有疏於管理維
    護及修繕，致電纜線掉落，使伊被勾絆倒地受傷，自應負侵
    權行為損害賠償責任，爰依民法第184條第1項、第191條第
    1項前段、第193條第1項及第195條第1項前段規定，求為命
    上訴人給付新臺幣（下同）679,594元及自起訴狀繕本送達
    翌日起至清償日止，按年息百分之5計付利息之判決。並陳
    明願供擔保，請准宣告假執行。上訴人則以：本件伊就系爭
    電線桿及電纜線之管理維護及修繕已盡注意義務，就被上訴
    人之受傷，並無過失，此由伊所屬負責該電線桿及電纜線照
    護之員工業據臺灣桃園地方法院檢察署（下稱桃園地檢署）
    檢察官認定無過失，已為不起訴處分在案可見。又縱認伊有
    過失，惟被上訴人騎乘機車，未及時發現掉落之電纜線，致
    未做閃避而遭電纜線勾絆住始人車倒地，故亦有疏未注意車
    前狀況之過失，就其所受傷害之結果顯與有過失。此外，被
    上訴人所請求之看護費及協助家務費用，與事實不符，不應
    准許等語，資為抗辯。原審判決上訴人應給付被上訴人
    429,144元及自98年7月21日起至清償日止，按年息百分之5
    計算之利息；駁回被上訴人其餘之訴。上訴人就其敗訴部分
    ，提起上訴，其上訴聲明為：(一)原判決不利於上訴人部分廢
    棄。(二)上開廢棄部分，被上訴人在第一審之訴及假執行之聲
    請均駁回。被上訴人則未就其敗訴部分聲明不服，僅答辯聲
    明：上訴駁回。
三、經查兩造均不爭執被上訴人有於前揭時地，騎乘機車遭上訴
    人所有之桃園縣大園鄉蘆圍幹90號電線桿掉落之電纜線勾絆
    住，因而人車倒地，身體受有胸部挫傷併右側第3、4、5根
    肋骨骨折、右上肢挫傷、及右上肢、雙膝、右腳多處擦傷之
    傷害，及因本件事故支出醫療費用19,780元、交通費用17,6
    00元，喪失勞動能力受有損害111,764元，暨請求慰撫金10
    萬元之事實，復有被上訴人提出之診斷證明書1紙及醫療費
    用收據、車資收據為證（見原審卷第11頁、第20頁至第22
    頁、第24頁至第63頁），堪認為真實。至被上訴人主張上訴
    人應就其所受傷害負侵權行為損害賠償責任，及請求上訴人
    應給付429,144元本息（逾此金額之本息請求，業據原審判
    決駁回未據被上訴人聲明不服，而告確定），則經上訴人以
    前揭情詞置辯。經查：
（一）按土地上之建築物或其他工作物所致他人權利之損害，由
      工作物之所有人負賠償責任。但其對於設置或保管並無欠
      缺，或損害非因設置或保管有欠缺，或於防止損害之發生
      ，已盡相當之注意者，不在此限。民法第191條第1項定有
      明文。本件造成被上訴人身體受傷之電纜線乃設置於土地
      上之電線桿之配置物，而上開電線桿係土地上之工作物，
      均為上訴人所有，故依上開法條之說明，上訴人自應就其
      所設置之工作物造成被上訴人之權利損害，負賠償責任。
      上訴人雖抗辯其就上開工作之管理、維護及修繕並無欠缺
      ，有上開民法第191條但書規定之適用，惟並不能舉證以
      實其說，故不足取。而本院此部分關於兩造攻擊防禦方法
      之意見及法律上意見，均與原判決事實及理由第五項第(一)
      (二)點記載相同，爰依民事訴訟法第454條第2項規定予以援
      用，不再贅述。至上訴人雖另抗辯本件被上訴人未發現掉
      落之電纜線，亦有疏未注意車前狀況之與有過失情形云云
      。惟查本件被上訴人人車倒地事故係發生在97年2月18 日
      下午5時50分許，當時天色已接近夜間，且系爭電線纜掉
      落之位置係在被上訴人行車道上，而上開車道當時因電纜
      線之掉落已造成無路燈照明（見桃園地檢署97年度偵字第
      13986號偵查卷第14頁至第15頁之道路交通事故調查報告
      表(一)），且掉落路面之電纜線並非粗大可輕易辨認（見上
      開卷第23頁之現場照片），堪認被上訴人以車速每小時40
      公里（見上開卷第8頁之訊問筆錄）行經無照明且天色已
      呈灰暗之該路段時，並無從及時發現有電纜線自電線桿掉
      落，並為適當之閃避，故上訴人所辯被上訴人未發現掉落
      之電纜線，與有過失云云，即非可取。
（二）上訴人固不爭執被上訴人已支出醫療費用19,780元及交通
      費用17,600元，及因喪失勞動能力而受有損害111,764元
      之事實，惟抗辯被上訴人另請求之看護費用及協助家務費
      用與事實不符，且非屬必要之費用，其請求無據等語。經
      查被上訴人自承其受傷後雖送急診，但醫院僅打針、擦藥
      、照Ｘ光，並未住院，僅須在家休養，而其回家時乃由其
      配偶及胞姐扶其爬樓梯上去等語，堪認被上訴人仍有行動
      能力。次查被上訴人於在家休養1個月後再回醫院複診時
      ，主治醫師已表示癒合不錯，未再做進一步治療行為，僅
      須1個月後再複診1次，而再次複診結果，醫生亦表示癒合
      很好，可以做復建（以上均見本院卷第53頁背面準備程序
      筆錄），故被上訴人除於剛受傷後之第1個月須躺在床上
      休養等候骨折癒合外，其餘時間雖尚不能正常工作及料理
      家務，但並非完全無法行動及自理生活，而須全日請人看
      護，而被上訴人就診之敏盛綜合醫院亦採相同診斷（見原
      審卷第103頁該院函文），故其關於看護費用之請求，應
      認在1個月之範圍為可取，逾此範圍之請求，難認可取。
      茲被上訴人主張其係商請其胞姐黃麗珍任看護，每日給付
      1千元看護費用，有黃麗珍提出之收據為證（見原審卷第
      23頁），核其費用標準並未高於目前有關全日看護之市場
      標準（見原審卷第103頁之敏盛醫院函），則其請求上訴
      人給付1個月看護費用3萬元，應予准許。至其主張有支出
      協助家務費用部分，因此部分之支出與喪失勞動能力而受
      損害乃一體之兩面，即被上訴人已因受傷喪失勞動能力，
      無法自行為家庭代工工作及照顧家庭接送小孩及照護公公
      等家務，而取得相當薪資之損害賠償111,764元，故不得
      再以喪失勞動能力，另找人代為家務支出費用，而請求此
      部分之損害賠償。是被上訴人有關協助家務費用請求，並
      非有據，不應准許。
四、綜上所述，被上訴人本於侵權行為之法則，請求上訴人給付
    279,144元（其計算式為：醫療費用19,780元+交通費用17,6
    00元+看護費用30,000元+喪失勞動能力損失111,764元+慰撫
    金100,000元=279,144元），及自起訴狀繕本送達翌日即98
    年7月21日（見原審卷第71頁之送達證書）起至清償日止按
    年息百分之5計算之利息，洵屬有據，應予准許；逾此部分
    之請求，則屬無據，不應准許。從而，原審就超過上開應予
    准許部分，所為上訴人敗訴之判決，自有未洽。上訴論旨指
    摘原判決此部分不當，求予廢棄改判，為有理由；就上開應
    准許部分，所為上訴人敗訴之判決，並無不當。上訴論旨指
    摘原判決此部分不當，求予廢棄改判，為無理由。
五、兩造其餘之攻擊或防禦方法，及未經援用之證據，經本院斟
    酌後，認為均不足以影響本判決之結果，爰不再逐一詳予論
    駁，併此敘明。
六、據上論結，本件上訴為一部有理由，一部無理由，依民事訴
    訟法第450條、第449條第1項、第79條，判決如主文。
中    華    民    國    99    年    7    月    13    日
                    民事第十六庭
                        審判長法  官  王聖惠
                              法  官  呂淑玲
                              法  官  謝碧莉
正本係照原本作成。
不得上訴。
中    華    民    國    99    年    7     月    14    日
                              書記官  李翠齡

司法院資訊處製作；財團法人民間司法改革基金會備份。
